最高法院刑事判決　　　　　　九十六年度台上字第一三九四號
上訴人　甲○○
　　　　　　　　台灣台南監獄台南分監執行中）
上列上訴人因違反槍砲彈藥刀械管制條例案件，不服台灣高等法
院台南分院中華民國九十五年十二月二十九日第二審判決（九十
五年度上訴字第一三一○號，起訴案號：台灣台南地方法院檢察
署九十五年度偵字第六三五九、八二六○號），提起上訴，本院
判決如下：
    主  文
上訴駁回。
    理  由
按刑事訴訟法第三百七十七條規定，上訴於第三審法院，非以判
決違背法令為理由，不得為之。是提起第三審上訴，應以原判決
違背法令為理由，係屬法定要件。如果上訴理由狀並未依據卷內
訴訟資料，具體指摘原判決不適用何種法則或如何適用不當，或
所指摘原判決違法情事，顯與法律規定得為第三審上訴理由之違
法情形，不相適合時，均應認其上訴為違背法律上之程式，予以
駁回。本件上訴人甲○○上訴意旨略稱：(一)、共犯即上訴人之同
居人黃玉琳於檢察官偵查中陳述：「甲○○（即上訴人）之友人
『和仔』，於（民國）九十四年十一月中旬至我與甲○○在台南
市○○○路之租屋處，將置於溼紙巾塑膠盒內，再用一個紙袋裝
著之物品，拜託我和甲○○幫其保管，甲○○有跟我說應該是槍
。」可見黃玉琳與上訴人均不知袋內裝何物，所謂「是槍」一語
，純屬猜測，何來故意寄藏。又上訴人於原審陳稱：「和仔」拿
一個盒子給我，待其離開時，才向我表明是槍。上訴人本欲拒絕
，但「和仔」已離去，上訴人欲與之聯絡，然一直聯絡不到，又
不敢丟棄或報警，加以法律常識不足，始犯下此錯，並無犯意。
並非原判決所認定，上訴人係受託保管本件扣案之槍、彈。(二)、
上訴人係無心之過，且目前社會普遍存在法律常識不足之情況下
，應適用刑法第五十九條、第十六條規定，減輕其刑。(三)、刑法
第五十七條規定，科刑時應審酌犯罪之動機、目的等一切情狀。
上訴人既屬無心之過，即無犯罪之動機、目的。原判決另記載，
上訴人犯罪後態度不佳，試問受此委曲，何能保持心情愉快。此
外，量刑亦過重，上訴人受此重罰，未免嚴苛，有失公允云云。
惟查：原判決綜合全案卷證資料，本於事實審法院之推理作用，
認定上訴人有其事實欄所載之犯行，因而維持第一審依想像競合
犯從一重論處上訴人共同未經許可，寄藏可發射子彈具有殺傷力
之槍枝罪刑部分之判決，駁回上訴人在第二審之上訴，已依據卷
內資料敘明：上訴人與其同居人黃玉琳（已判刑確定），於九十
四年十一月中旬在渠等位於台南市○○○路之租屋處，受上訴人
之友人「和仔」之託，代為寄藏可發射子彈具有殺傷力之槍枝一
支及子彈五發，藏置於該租屋內。嗣於退租後，由黃玉琳於九十
四年十二月中旬，將上開槍、彈攜帶至台南科學園區其任職之奇
美電子公司，改藏置於其個人使用之內務櫃內，迄九十五年四月
八日為該公司之員工發覺，報警查獲等情，業據上訴人及黃玉琳
坦承不諱，核與證人即奇美電子公司之員工方湘雯、黃琪容、高
琪證述之情節相符，並有槍枝一支、子彈五發扣案，現場照片
十張附卷可稽。上開槍、彈經送請鑑定結果，均具有殺傷力，亦
有內政部警政署刑事警察局之槍彈鑑定書在卷可憑。因認上訴人
確有與黃玉琳共同未經許可，寄藏可發射子彈具有殺傷力之槍枝
及子彈之犯行等情綦詳。上訴意旨對於原判決所為前揭論斷，並
未依據卷內資料，具體指摘有何違背法令情形。且查：(一)、黃玉
琳於檢察官偵查中係陳述：「我知道那是一把槍，綽號『和仔』
拿給我跟甲○○的時候，甲○○有跟我說裏面應該是那種東西，
因為那個人平常都有在用那種東西，原先我以為是毒品，但後來
我有問甲○○那是毒品嗎，他就跟我說那東西就是槍（見偵字第
六三五九號卷第一宗第十二頁）」。上訴人於檢察官偵查中亦陳
述：「他（指『和仔』）放在我這邊請我幫他保管，我有跟黃玉
琳說那是槍，……我認罪（見同上卷第十三頁）。」上訴人及黃
玉琳於第一審亦均陳述：「承認檢察官起訴之犯罪事實（見第一
審卷第三十八頁）。」上訴人於原審仍承認：「槍是我的朋友寄
藏在我那裏的，那個朋友是一起吸毒的朋友，他叫『和仔』」，
並於審判長訊問被訴犯罪事實（即原判決所認定之犯罪事實）時
，答稱：「應該是這樣」（見原審卷第六十五頁、第八十三頁）
。足徵上訴人及黃玉琳於受「和仔」之委託代為寄藏時，均知悉
紙袋內裝有槍、彈，且有代為寄藏之犯意。上訴意旨辯稱：所謂
「是槍」，純屬猜測，當時乃不及拒絕，而無代為寄藏之犯意，
亦無犯罪之動機、目的云云。因與前揭事證不符，顯非依據卷內
資料執為指摘，且為單純事實之爭執，並非適法之第三審上訴理
由。(二)、上訴人於本件犯罪之前，已有三次違反槍砲彈藥刀械管
制條例前科，分別因持有可發射子彈具有殺傷力之槍枝、子彈；
寄藏子彈；幫助持有可發射子彈具有殺傷力之槍枝等罪，先後經
台灣台南地方法院判處有期徒刑二年、三月、三年四月，有其前
案紀錄表及相關書類在卷可考（見原審卷第十九頁、第二十頁、
第二十二頁、第二十五頁；第一審卷第十六頁、第十八頁；偵字
第八二六○號卷第一宗第三頁、第四頁）。足見上訴人對於政府
嚴厲查緝非法槍、彈之政策，及法律規定不得非法持有或寄藏槍
枝、子彈等情事，知之甚稔。上訴意旨辯稱：因法律常識不足，
始犯下此錯，並無犯意，此乃無心之過，應依刑法第十六條規定
減輕其刑云云。係以自己之說詞任意指摘，且為事實之爭辯，亦
非適法之第三審上訴理由。(三)、關於刑之量定，係實體法上賦予
法院得依職權裁量之事項，茍已斟酌刑法第五十七條各款所列情
狀，而未逾越法律所規定之範圍，亦未濫用其權限，即不得任意
指摘為違法，以為上訴第三審之理由。又刑法第五十九條之酌量
減輕其刑，必於犯罪之情狀顯可憫恕，在客觀上足以引起一般同
情，認科以最低度刑仍嫌過重者，始有其適用。原審以第一審判
決審酌上訴人為他人寄藏槍枝、子彈，造成槍、彈之泛濫，而使
不法之徒得以擁槍自重，危害社會治安、破壞社會秩序，且犯後
態度不良，惟念其寄藏之槍枝、子彈，數量尚非鉅大等一切情狀
（見第一審判決第七頁第六行至第十三行），爰維持第一審於法
定刑度內，所量處有期徒刑四年二月，併科罰金新台幣三十萬元
，此乃事實審法院職權之適法行使，並未逾越法律所規定之範圍
，或濫用其權限。上訴意旨泛言：量刑過重，應依刑法第五十九
條規定，酌量減輕其刑云云。係以自己之說詞，請求判處較輕之
刑，並非以原判決違背法令執為指摘，亦非適法之第三審上訴理
由。上訴意旨徒憑己見，就原判決已說明事項或屬原審採證認事
職權之適法行使，任意指摘為違法，顯與法律規定得為第三審上
訴理由之違法情形，不相適合。其上訴違背法律上之程式，應予
駁回。
據上論結，應依刑事訴訟法第三百九十五條前段，判決如主文。
中　　華　　民　　國　九十六　年　　三　　月　二十二　日
                      最高法院刑事第十庭
                          審判長法官  謝　俊　雄
                                法官  陳　世　雄
                                法官  魏　新　和
                                法官  吳　信　銘
                                法官  徐　文　亮
      本件正本證明與原本無異
                                      書  記  官
中　　華　　民　　國　九十六　年　　三　　月　二十六　日
                                                     G
